臺灣宜蘭地方法院刑事判決
110年度訴字第272號
公  訴  人  臺灣宜蘭地方檢察署檢察官
被      告  黃仕賢



選任辯護人  李菁琪律師
            諶亦蕙律師 
上列被告因毒品危害防制條例案件，經檢察官提起公訴（109年
度偵字第5451號、110年度偵字第321號），本院判決如下：
    主  文
黃仕賢因供自己施用犯意圖供製造毒品之用而栽種大麻罪，處有
期徒刑壹年參月。
扣案附表編號一至五、九、十四至二十四、二十九至三十所示之
物均沒收。
    犯罪事實
一、黃仕賢明知大麻為毒品危害防制條例第二條第一項第二款所
    列管之第二級毒品，竟基於因供己施用、意圖供製造毒品之
    用而栽種大麻之犯意，先從網路上影片習得栽種大麻及製造
    大麻毒品之技術後，再於民國109年7月中旬某日，經由通訊
    軟體TELEGRAM社群網站，以每株新臺幣3000元之價格，向真
    實姓名年籍不詳之人購得大麻苗共5株後，即在其與不知情
    女友楊琳薇共同居住位於宜蘭縣○○市○○路000號5樓之住處房
    間內栽種大麻，期間並使用除濕器、照明燈、溫濕度計、PH
    檢測器(含降酸劑)、營養劑、培養海綿、肥料、灑水器、風
    扇、培養土、植物生長篷、二氧化碳鋼瓶等栽植大麻所需之
    各項材料、工具及設備，及以澆水、施以肥料並以植物照明
    燈照射，使大麻生長，培育出高約10公分至100公分不等之
    大麻植株。嗣經警方於109年9月1日7時57分許，持本院核發
    之搜索票，前往上址執行搜索，當場查獲如附表所示之大麻
    植株5株、大麻半成品2罐、2包、2盒（以上大麻半成品總毛
    重共380.83公克，淨重16.34公克，驗畢餘重15.68公克）、
    大麻花成品1包(毛重18.1公克，淨重17.40公克、驗畢餘重1
    7.28公克)、電子磅秤1台、除濕器2支、照明燈1台、溫濕度
    計1個、PH檢測器（含降酸劑）1支、營養劑3瓶、培養海綿2
    包、肥料1箱、灑水器1個、風扇1台、培養土1包、肥料1盒
    、研磨器1個、烤箱1台、植物生長篷1個、二氧化碳鋼瓶4支
    、吸食器1支、隨身碟1支及APPLE手機1支等物而查悉上情。
二、案經內政部警政署保安警察第三總隊第一大隊移送臺灣宜蘭
    地方檢察署檢察官偵查起訴。
　　理     由
壹、證據能力部分：
一、按被告以外之人於審判外之言詞或書面陳述，除法律有規定
    者外，不得作為證據，刑事訴訟法第一百五十九條第一項定
    有明文。被告及其辯護人爭執卷附刑事案件偵查報告書之證
    據能力，本院審酌刑事案件偵查報告書係被告以外之人於審
    判外之書面陳述，偵查報告書之記載內容非出於記載人員就
    個案之直接觀察或以個人實際經驗為基礎之證述，復未合於
    刑事訴訟法管一百五十九條之四例外具有證據能力情形 ，
    屬傳聞證據，對被告而言無證據能力。至卷附宜蘭縣政府警
    察局蘇澳分局偵辦黃仕賢涉嫌大麻製造工廠案勘察報告，其
    內容係偵查本案員警憑藉在現場勘察、採證而得之訊息，再
    將其見聞內容記載於上開勘察報告書面內，此係記載人員就
    個案之直接觀察或以個人實際經驗為基礎所製作之紀錄文書
    ，復無證據顯示有顯有不可信之情況，依刑事訴訟法第一百
    五十九條之四第三款規定有證據能力。
二、按被告以外之人於審判外之言詞或書面陳述，除法律有規定
    者外，不得作為證據，刑事訴訟法第一百五十九條第一項固
    定有明文，然依刑事訴訟法第一百九十八條、第二百零八條
    之規定，所謂鑑定乃指於刑事訴訟程序中為取得證據資料而
    由檢察官或法官指定具有特別知識經驗之鑑定人、學校、機
    關或團體，就特定之事物，以其專業知識加以分析、實驗而
    作判斷，以為偵查或審判之參考。故而，不論鑑定人或鑑定
    機關、學校、團體，均應由檢察官或法官視具體個案之需要
    而為選任，始符合刑事訴訟法第一百九十八條、第二百零八
    條之規範本旨，否則所為鑑定，仍屬於傳聞證據。但對於司
    法警察機關調查中之案件，或有量大或急迫之情形，為因應
    實務之現實需求，認為當然有鑑定之必要者，基於檢察一體
    之原則，自得由該管檢察長對於轄區內之案件，以事前概括
    選任鑑定人或囑託鑑定機關（團體）之方式，俾便轄區內之
    司法警察官、司法警察對於調查中之此類案件，得即時送請
    事前已選任之鑑定人或囑託之鑑定機關（團體）實施鑑定（
    參照法務部以92年9月1日法檢字第0920035083號函釋）。又
    內政部警政署刑事警察局就「槍彈有無殺傷力之鑑定」為臺
    灣高等檢察署檢察長概括選任之鑑定機關，亦據臺灣高等檢
    察署以92年9月9日檢文允字第0921001203號函示在案。查本
    案法務部調查局濫用藥物實驗室中華民國109年11月19日調
    科壹字第10923018520號鑑定書、中華民國109年11月19日調
    科壹字第10923018530號鑑定書、中華民國109年11月19日調
    科壹字第10923018550號鑑定書，雖係由內政部警政署保安
    警察第三總管一大隊移送鑑定，惟依前揭說明，仍屬受檢察
    官囑託鑑定，則鑑定機關依刑事訴訟法第二百零六條所出具
    之上揭鑑定書，乃屬上開刑事訴訟法第一百五十九條第一項
    規定中之「法律有規定」，是依上開規定之反面解釋，應屬
    傳聞證據之例外，而有證據能力。　　　　
三、按被告以外之人於審判外之言詞或書面陳述，除法律有規定
    者外，不得作為證據，刑事訴訟法第一百五十九條第一項定
    有明文；又被告以外之人於審判外之陳述，雖不符前四條之
    規定，而經當事人於審判程序同意作為證據，法院審酌該言
    詞陳述或書面陳述作成時之情況，認為適當者，亦得為證據
    ，刑事訴訟法第一百五十九條之五第一項亦有明文。而所謂
    「審酌該陳述作成時之情況，認為適當」者，係指依各該審
    判外供述證據製作當時之過程、內容、功能等情況，是否具
    備合法可信之適當性保障，加以綜合判斷而言（最高法院94
    年度台上字第3277號、第5830號判決意旨參照）。而前揭 
    條文規定之立法意旨在於傳聞證據未經當事人之反對詰問予
    以核實，乃予排斥。惟若當事人已放棄對原供述人之反對詰
    問權，於審判程序表明同意該等傳聞證據可作為證據，基於
    尊重當事人對傳聞證據之處分權，及證據資料愈豐富，愈有
    助於真實發見之理念，此時，法院自可承認該傳聞證據之證
    據能力。經查，本判決所引用下列各項以被告以外之人於審
    判外之陳述為證據方法之證據能力，檢察官、被告黃仕賢及
    其等辯護人均未爭執證據能力，且迄至本院言詞辯論終結前
    均未聲明異議。本院審酌該等資料之製作、取得，尚無違法
    不當之情形，且均為證明犯罪事實存否所必要，認為以之作
    為證據應屬適當，揆諸上開規定，自均具證據能力。
四、本判決以下所引用之非供述證據，均係依法定程序合法取得
    ，並與本案均具有關聯性，且業經本院依法踐行調查證據程
    序，檢察官、被告暨其辯護人於本案言詞辯論終結前，復均
    不爭執各該證據之證據能力，且亦查無依法應排除其證據能
    力之情形，自應認同具證據能力。
貳、實體部分：
一、認定被告犯罪所憑證據及理由：
（一）上揭犯罪事實，業據被告黃仕賢於警詢、偵查中檢察事 
      務官詢問、偵查中檢察官訊問及本院審理中均坦承不諱（
　　　見109年度偵字第5451號偵查卷第106至109、58至59、97
      至99、129至130頁；本院卷一第64至72頁；本院卷二第26
      至29頁），核與證人楊琳薇於警詢及偵查中之證述大致相
      符（見109年度偵字第5451號偵查卷第31至36頁、第98頁
      背面至第99頁），並有樂購蝦皮股份有限公司109年7月17
      日樂購蝦皮字第0200717002S號函所附通聯調閱查詢單、
      買家帳號shihshianhuang之交易紀錄、本院搜索票、內政
      部警政署保安警察第三總隊第一大隊搜索扣押筆錄、扣押
      物品目錄表各1份及扣案物品翻拍照片3張、宜蘭縣政府警
      察局蘇澳分局偵辦黃仕賢涉嫌大麻製造工廠案勘察報告1
      份及所附查獲扣案物品之現場示意圖1張、現場勘察照片6
      0張、法務部調查局濫用藥物實驗室中華民國109年11月19
      日調科壹字第10923018520號鑑定書、中華民國109年11月
      19日調科壹字第10923018530號鑑定書、中華民國109年11
      月19日調科壹字第10923018550號鑑定書共3份在卷可稽（
      見109年度偵字第5451號偵查卷第14至20、23至30、36至3
      7、71至92、124至126頁；109年度他字第1016號偵查卷第
      15至18頁），並有如附表所示扣案物扣案可證，上開補強
      證據足以擔保被告前開任意性自白之真實性，核與事實相
      符，得以採信。
（二）又被告為本案意圖供製造毒品之用而栽種大麻之犯行，係
      意在供自己施用乙節，業經被告供承明確，且遍觀全卷，
      尚無證據證明被告係為販賣或轉讓與他人或其他非供自己
      施用之目的而為本案犯行，則依罪疑唯輕及有疑唯利被告
      之原則，應認被告係因供自己施用而為本案犯行。是本案
      事證明確，被告犯行堪以認定，應依法論科。　　
二、論罪科刑：
（一）被告係因供自己施用而為本案犯行，已如前述。又被告栽
      種大麻植株之數量不多，實際栽種期間亦僅自109年7月 
      中旬起至同年9月1日共約1月餘，且始終由其本人培育看
      照，並未假手他人或流入市面；復依被告所供承：伊種植
      大麻是因有恐慌症、憂鬱症，為自己施用等語（見109年
      度偵字第5451號偵查卷第129頁；本院卷二第26頁），可
      認被告係為自己施用而觸法，與大規模種植以圖牟利之情
      形迥異，本案對社會造成之危害尚非重大，犯罪情節要屬
      輕微。
（二）查被告行為後，毒品危害防制條例第十二條依司法院釋字
      第790號解釋意旨，於111年5月4日修正公布，同年月6日
      施行。修正前該條第二項規定「意圖供製造毒品之用，而
      栽種大麻者，處五年以上有期徒刑，得併科新臺幣五百萬
      元以下罰金」，而修正後該條增訂第三項（原第三項移列
      為第四項）規定「因供自己施用而犯前項之罪，且情節輕
      微者，處一年以上七年以下有期徒刑，得併科新臺幣一百
      萬元以下罰金」。經比較新、舊法之結果，修正後之規定
      較有利於被告，則依刑法第二條第一項但書規定，自應適
      用被告行為後即修正後之現行規定論處。
（三）按毒品危害防制條例第十二條第二項所稱之「栽種」，係
      指播種、插苗、移栽、施肥、灌溉、除草、收獲等一系列
      具體行為之總稱，只要行為人參與其中一種活動，即屬栽
      種。至於栽種行為之既、未遂，應以栽種毒品有無出苗而
      定，換言之，只要行為人主觀上有供製造毒品之用之意圖
      ，著手於大麻栽種而有出苗之行為，即屬既遂，無待大麻
      成長至可收成之程度，始謂既遂（最高法院101年度台上
      字第2631號判決意旨參照）。是被告使用除濕器、照明燈
      、溫濕度計、PH檢測器(含降酸劑)、營養劑、培養海綿、
      肥料、灑水器、風扇、培養土、植物生長篷、二氧化碳鋼
      瓶等栽植及製造大麻所需之各項材料、工具及設備，期間
      以澆水、施肥、照 明等行為，顯然係栽培、養植大麻之
      移栽行為，自屬栽種大麻之行為無訛。是核被告所為，係
      犯修正後之現行毒品危害防制條例第十二條第三項因供自
      己施用犯意圖供製造毒品之用而栽種大麻罪。又被告栽種
      前持有大麻植株之低度行為，應為其栽種大麻之高度行為
      所吸收，而不另論罪。又被告於109年7月中旬起至109年9
      月1日為警查獲為止之期間內，在其與女友共同居住之宜
      蘭縣○○市○○路000號5樓之住處房間內栽種大麻植株，期間
      並使用除濕器、照明燈、溫濕度計、PH檢測器(含降酸劑)
      、營養劑、培養海綿、肥料、灑水器、風扇、培養土、植
      物生長篷、二氧化碳鋼瓶等栽植大麻所需之各項材料、工
      具及設備，及以澆水、施以肥料並以植物照明燈照射等栽
      種大麻舉動，核屬密切接近之時、地實施，且各行為獨立
      性極為薄弱，主觀上亦係出於單一栽種大麻之犯意，依一
      般社會觀念，應視為數個舉動接續施行，合為包括之一行
      為予以評價為當，故應論以實質上一罪之接續犯。
（四）公訴意旨雖認被告種植大麻行為該當毒品危害防制條例第
      四條第二項之製造第二級毒品罪嫌，惟按毒品危害防制條
      例第四條製造毒品罪之「製造」，則指就原料、元素予以
      加工，使成具有特定功效之成品者而言，除將非屬毒品之
      原料加以化合而成毒品外，尚包括將原含有毒品物質之物
      ，予以加工改製成適合施用之毒品情形在內。如行為人將
      栽種成株後之大麻花、葉、嫩莖，予以摘取、蒐集、清理
      後，再利用人為、天然力或機器設備等方式，施以諸如風
      乾、陰乾、曝曬或烘乾等加工行為，使之乾燥，達於易於
      施用之程度，即屬製造之行為。反之，若僅栽種大麻至成
      株之程度，然尚未有任何與前述相類之人為加工之行為，
      此時應僅得論以毒品危害防制條例第十二條第二項之意圖
      供製造毒品之用而栽種大麻罪。本件扣案之大麻植株，經
      檢驗後確含第二級毒品大麻成分乙情，有法務部調查局濫
      用藥物實驗室中華民國109年11月19日調科壹字第1092301
      8520號鑑定書存卷足憑，而上開植株均已發芽、生根，並
      長出子葉，則被告前述栽種大麻之行為即為既遂。被告於
      偵查及本院審理中均否認有採剪大麻植株之葉片，以人為
      方式風乾、陰乾、曝曬或烘乾等方式製造大麻之行為，並
      均供稱：扣案如附表編號九「大麻植物莖」係被告購買而
      來，不是從扣案附表編號一大麻植株剪下，扣案如附表編
      號六至八、十至十二均是大麻成品，也在網路向賣家購得
      等語；而被告於偵查中經檢察官詢問「是否承認毒品危害
      防制條例第十二條第二項、第四條第二項罪嫌？」，答稱
      「我都承認，我將大麻半成品放在真空罐子裡面，讓他慢
      慢乾燥，就可以用煙斗燒來施用，半成品是我在TELEGRAM
      買的。」（見109年度偵字第5451號偵查卷第58頁背面）
      ，可知被告係供述「將買來之半成品放在 真空罐慢慢乾
      燥」等情，是並無其他證據足認上開扣案之「大麻半成品
      」及「大麻花成品」係被告將栽種之大麻植株所得以曬乾
      或烤乾等乾燥程序而得，自難認被告有以摘取大麻植株上
      之葉及嫩莖乾燥而成之製造大麻毒品行為。是被告雖有栽
      種大麻成株，然其僅止於栽種階段，尚未著手實行製造第
      二級毒品之犯行，足證被告前開所述尚非無據，堪以採信
      ，被告所為僅能論以意圖供製造毒品之用，而栽種大麻罪
      。本院依前揭理由並認被告係犯修正後之現行毒品危害防
      制條例第十二條第三項因供自己施用犯意圖供製造毒品之
      用而栽種大麻罪，因起訴意旨認被告所為係犯毒品危害防
      制條例第四條第二項之製造第二級毒品罪嫌，其製造第二
      級毒品大麻之前意圖製造而栽種大麻之階段行為及製造後
      持有大麻之低度行為，皆為製造第二級毒品大麻之高度行
      為所吸收，不另論罪，惟起訴之社會基本事實同一，且檢
      察官、被告、辯護人均已就此為辯論，無礙被告防禦權行
      使，自得變更起訴法條，併此敘明。
（五）不符合刑之減輕事由：
　　　本件既已認定該當「因供自己施用」、「情節輕微」等情
      ，且修正後之現行毒品危害防制條例第十二條第三項已將
      相關法定刑大幅降低為「一年以上七年以下有期徒刑，得
      併科新臺幣一百萬元以下罰金」如前，難認本案犯罪情狀
      有何縱科以最低度刑猶嫌過重之顯可憫恕或情輕法重情形
      ，而無從再依刑法第五十九條規定酌減其刑，併予敘明。
      　　　
（六）科刑：　　　
　　　爰審酌被告明知大麻全草（成熟莖除外）係違禁物，竟為
      貪圖施用之便，意圖製造毒品供己施用，先從網站上影片
      習得栽種大麻毒品、製造大麻毒品之技術，並透過通訊軟
      體Telegram社群網站，購得大麻苗後，培植大麻，其後並
      持有、栽種大麻成株，實屬不該。又被告被查獲後，初始
      於警詢中仍多所迴避並稱係不知名之人放置云云，顯見初
      始無心坦然面對，惟念被告於檢察官偵訊後終能坦認其非
      ，亦表示深具悔意，且其栽種大麻之目的，尚無證據顯示
      其有販賣營利之意圖，是其行為應無助長毒品危害擴散之
      惡性，犯罪情節尚非甚為重大。另參諸被告坦認栽種大麻
      後始終陳稱其栽種大麻是為供自己施用之犯罪動機，再考
      量本件被告被查獲5株大麻植株、栽種期間約1月餘之犯罪
      情狀，所生危害尚屬輕微；兼衡其前於104年間、106年間
      曾因不能安全駕駛致交通危險罪案件，先後經臺灣臺南地
      方法院以104年度交簡字第3505號刑事簡易判決判處有期
      徒刑二月併科罰金新臺幣一萬元、106年度交簡字第371號
      刑事簡易判決判處有期徒刑四月確定，於104年11月10日
      、於106年4月25日易科罰金執行完畢之前科，有臺灣高等
      法院被告前案紀錄表在卷足稽，素行難認良好，及其於本
      院審理中自陳高職畢業，目前從事木工及廚具工作，家中
      有媽媽、奶奶、哥哥、姐姐 ，目前與小孩及同居女友楊
      琳薇同住、家庭經濟狀況勉持之家庭生活狀況（見本院卷
      二第30頁）等一切情狀，量處如主文所示之刑。
（七）被告辯護人雖為被告求為緩刑之宣告，惟被告前於104年
      間、106年間均曾因不能安全駕駛致交通危險罪案件，先
      後經臺灣臺南地方法院以104年度交簡字第3505號刑事簡
      易判決判處有期徒刑二月併科罰金新臺幣壹萬元、106年
      度交簡字第371號刑事簡易判決判處有期徒刑四月確定，
      於104年11月10日、於106年4月25日易科罰金執行完畢，
      此有臺灣高等法院被告前案紀錄表在卷足稽，本院認被告
      前已有2次因案判處有期徒刑確定並執行完畢之前科，尚
      難予以緩刑之宣告，附此說明。
三、不另為無罪諭知部分：
（一）公訴意旨固認被告除栽種大麻植株5株外，另有製成大麻
      半成品及大麻成品之行為，因認被告涉犯毒品危害防制條
      例第四條第二項之製造第二級毒品罪嫌。
（二）本件被告於偵查及本院審理中否認有檢察官所起訴之製造
      第二級毒品之犯行，並稱：伊只有種植大麻，沒有製造大
      麻毒品，也沒有採剪大麻植株之葉片，未以人為方式風乾
      、陰乾、曝曬或烘乾等方式製造大麻之行為，並供稱：扣
      案如附表編號九「大麻植物莖」係被告與其他大麻植 株
      一併取得，不是從扣案附表編號一大麻植株剪下，扣案如
      附表編號六至八、十至十二均是大麻成品，也是在網路向
      賣家購得等語 。
（三）經查：
　１、依照檢察官起訴書犯罪事實所載內容，並未記載被告以 何
      種方式製造「大麻半成品」及「大麻成品」，是扣案之「
      大麻半成品」及「大麻成品」究係被告在何時？在何地？
      如何製成？均付之闕如，亦無何證據可以證明被告以何種
      方式，例如「以剪刀剪裁大麻花葉？」、「將大麻花葉以
      何物烘乾方式使之乾燥？」等方式製造含有第二級毒品大
      麻成分可供施用之大麻」等行為，故檢察官就此部分製造
      大麻之起訴事實，已未盡舉證責任。
　２、又依照檢察官起訴書「證據名稱與待證事實」欄所載內容
      ，亦未記載有何證據可以證明被告有起訴意旨所稱之「製
      成大麻半成品及大麻成品」，起訴書「證據名稱與待證事
      實」欄僅記載「被告於109年7月中旬買入5株大麻苗後，
      迄至109年9月1日遭查獲，相隔有4、50天，而檢視大麻株
      編號1(警卷現場勘察照片編號18、22)，大麻葉子已遭採
      光，且有些托葉處是葉子摘取不久之新痕。大麻株編號4 
      、5(警卷現場勘察照片編號21、22、50、51)，托葉處亦
      有葉子摘取不久的新痕。另大麻株編號1，有2枝的莖部遭
      從中剪掉(警卷現場勘察照片33)，而大麻半成品編號6-4(
      警卷現場勘察照片27)則是2枝莖部之上半節，經檢視二者
      之莖部剪斷點相符，足認大麻半成品編號6-4係從大麻株
      編號1所採剪。」，惟上開記載係檢察官以肉眼比對，並
      未經精密之儀器測試或驗證，縱大麻株編號1之葉子已遭
      採光，且有些托葉處有葉子摘取不久之新痕；大麻株編號
      4 、5(警卷現場勘察照片編號21、22、50、51)，托葉處
      亦有葉子摘取不久的新痕，惟與被告遭警查扣之「何物」
      有何種關連？未見檢察官舉證說明，縱被告有摘取大麻葉
      ，亦無從逕行認定扣案編號六至八、十至十二係被告以栽
      種之大麻植株摘取大麻葉製成？另經本院勘驗 比對大麻
      株編號1（即附表編號一大麻植株）與大麻半成品編號6-4
      （即附表編號九大麻植物莖），勘驗結果：均已乾枯，截
      斷點均略為變形，編號九其中1枝無分岔枝幹較粗，與編
      號一截斷點不相符；編號九其中1 枝有分岔枝經比對後與
      編號一截斷點疑似相符，連接後枝幹紋路疑似相符，另1
      枝編號九有分岔枝經比對後與編號1 截斷點疑似相符，但
      枝幹與編號一枝幹顏色不同等情，有本院111年11月21日
      勘驗筆錄及照片5幀可憑（見本院卷二第14、69至73頁）
      ，其縱可認扣案編號九大麻植物莖有部分截自編號一，該
      編號九大麻植物莖雖有大麻成分，亦不足認被告有施以何
      種人為曝曬或烤乾等製造大麻程序，是均無從據此認定被
      告確有為製造大麻之行為。
  ３、被告於偵查及審理中坦認有栽種大麻一節，惟否認有製造
      大麻毒品，而被告於偵查中經檢察官詢問「是否承認毒品
      危害防制條例第十二條第二項、第四條第二項罪嫌？」，
      答稱「我都承認，我將大麻半成品放在真空罐子裡面，讓
      他慢慢乾燥，就可以用煙斗燒來施用，半成品是我在TELE
      GRAM買的。」（見109年度偵字第5451號偵查卷第58頁背
      面），惟此部分被告係供述「將買來之半成品放在真空罐
      慢慢乾燥」等情，並無其他證據足認本案扣案之「大麻半
      成品」及「大麻花成品」係被告自栽種之大麻植株摘 採
      葉及嫩莖後，以曬乾或烤乾等乾燥程序而得，自難認被告
      有以摘取大麻植株上之葉及嫩莖乾燥而成之製造大麻毒品
      行為。況依據本案現場及扣案物品照片所示，被告所栽種
      的大麻，均尚未達長花或製成成品之階段，而被告於偵查
      中係供承：我都承認，我將大麻半成品放在真空罐子裡面
      ，讓他慢慢乾燥，就可以用煙斗燒來施用，半成品是我在
      TELEGRAM買的，縱認被告就製造第二級毒品大麻部分曾有
      自白，然若無證據力充足之證據資為補強證據，依刑事訴
      訟法第一百五十六條第二項規定，亦難以被告單一且有瑕
      疵之自白資為認定事實之唯一證據。
　４、再依據本案卷內所存其他事證，均未顯示被告有將栽種成
      株後之大麻葉、嫩莖，予以摘取、蒐集、清理，再施以風
      乾、陰乾、曝曬或烘乾等加工行為，使之乾燥達於易於施
      用的程度，自無法認定被告有製造大麻的行為。
（四）綜上所述，檢察官認為被告有製造第二級毒品大麻之犯行
      ，惟並無足夠的證據以資證明，就此本應為被告無罪之諭
      知，惟因被告此部分如果成立犯罪，依照檢察官之起訴意
      旨，與被告前述經論罪科刑之犯行，存在高度行為吸收低
      度行為的實質上一罪關係，故不另為被告無罪之諭知。
四、沒收部分：　　　
（一）按大麻之幼苗或植株，縱含有第二級毒品大麻之成分，如
      未經加工製造成易於施用之製品，應僅屬製造第二級毒品
      大麻之原料而已，尚難認係第二級毒品（最高法院98年度
      台上字第6568號、99年度台上字第2048號、102年度台上
      字第2465號判決意旨參照）。扣案如附表編號一至五所示
      大麻植株、編號九大麻植物莖，係被告一併購得，屬被告
      栽種大麻之成果，業據被告於本院審理中供承在卷（見本
      院卷二第26頁），而附表編號一至五所示大麻植株經送法
      務部調查局濫用藥物實驗室鑑定，鑑定結果：「一、送驗
      植株檢品4株（原編號2至5）經檢驗均含第二級第24項毒
      品大麻成分。二、送驗枯枝檢品1包（原編號1），不予檢
      驗。」，有該實驗室中華民國109年11月19日調科壹字第1
      0923018520號鑑定書在卷足稽；另附表編號九（即原卷附
      編號6-4）大麻植物莖，經送法務部調查局濫用藥物實驗
      室鑑定結果，亦檢驗含第二級第24項毒品大麻成分，有該
      實驗室中華民國109年11月19日調科壹字第10923018550號
      鑑定書可憑，是上開編號二至五大麻植株、編號九大麻植
      物莖，雖經檢出第二級毒品大麻成分，但尚未經加工製造
      成易於施用之製品，應僅係製造大麻之原料，應依毒品危
      害防制條例第十九條第一項規定均宣告沒收。公訴人認 
      附表編號二至五、編號九之大麻植株、編號九之大麻植物
      莖應依刑法第三十八條第一項規定沒收尚有誤會。
（二）本件扣案附表編號十四至二十四所示除濕器2支、照明燈1
      台、溫濕度計1個、PH檢測器(含降酸劑)1支、營養劑3瓶
      、培養海綿2包、肥料1箱、灑水器1個、風扇1台、培養土
      1包、肥料1盒；編號二十九至三十所示植物生長篷1個及
      二氧化碳鋼瓶4支等物，均係被告供栽種大麻、製造毒品
      等犯罪所用之物，業據被告供承在卷，應依毒品危害防制
      條例第十九條第一項規定宣告沒收。至扣案附表編號 十
      三電子磅秤、編號二十五至二十八所示隨身碟1支、吸食
      器1支、研磨器1個、烤箱1台、及編號三十二所示APPLE手
      機1支，卷內無確切事證可認此等物品與本案栽種大麻之
      行為直接相關，不予宣告沒收。　　　　　
（三）至扣案附表編號十二大麻花成品1包、附表編號六至八、
      十至十一所示大麻半成品2罐、1包、2盒等物，經送法務
      部調查局濫用藥物實驗室檢驗結果均含大麻成分，固有法
      務部調查局濫用藥物實驗室中華民國109年11月19日調科
      壹字第10923018550號鑑定書、中華民國109年11月19日調
      科壹字第10923018530號鑑定書在卷可稽。且依刑法第四
      十條第二項規定，違禁物或專科沒收之物得單獨宣告沒收
      ，而檢察官亦於本件起訴書中記載：扣案大麻花成品1包(
      毛重18.1公克，淨重17.40公克、驗畢餘重17.28公克)（
      即附表編號十二），請依毒品危害防制條例第十八條第一
      項前段規定宣告沒收銷燬之；扣案之大麻半成品2罐、1包
      、2盒（即附表編號六至八、十至十一）屬違禁物，請依
      刑法第三十八條第一項之規定宣告沒收等情。但檢察官為
      前述記載時，並未表明聲請單獨宣告沒收銷燬、沒收之意
      ，而依前所述，被告自陳：上開其持有上開大麻半成品、
      大麻花成品，係自己在TELEGRAM買的等情，與本件栽種大
      麻犯行並無相關，且被告持有該第二級毒品大麻的行為，
      也未經檢察官提起公訴，則在持有第二級毒品大麻亦屬犯
      罪行為的情形下，上述扣案含第二級毒品大麻成分之物，
      即屬被告尚未經追訴之持有第二級毒品罪嫌的重要證物，
      自無從在本案中，將該與本案無關但屬另案重要證物的第
      二級毒品，直接依單獨宣告沒收的相關規定，而予諭知沒
      收銷燬或沒收，併予說明。
據上論斷，應依刑事訴訟法第二百九十九條第一項前段、第三百
條，修正後毒品危害防制條例第十二條第三項、毒品危害防制條
例第十九條第一項，刑法第十一條、第二條第一項但書，判決如
主文。
本案經檢察官黃明正提起公訴，檢察官張學翰、劉憲英、曾尚琳
到庭執行職務。
中　　華　　民　　國　　111 　 年　　12　　月　　5　　日
                 刑事第四庭 審判長 法  官  林惠玲
                                   法  官　楊心希
　　　　　　　　　　　　　　　　   法  官  游皓婷 
以上正本證明與原本無異。
如不服本判決應於收受本判決後20日內向本院提出上訴書狀，並
應敘述具體理由。若未敘述理由者，應於上訴期間屆滿後20日內
向本院補提理由書狀(均須按他造當事人之人數附繕本)。
                                   書記官　陳蒼仁
中　　華　　民　　國　　111 　年　　12 　　月　　5　　日
附錄本案論罪科刑法條：
修正後之現行毒品危害防制條例第十二條
意圖供製造毒品之用，而栽種罌粟或古柯者，處無期徒刑或7年
以上有期徒刑，得併科新臺幣7百萬元以下罰金。
意圖供製造毒品之用，而栽種大麻者，處5年以上有期徒刑，得
併科新臺幣5百萬元以下罰金。
因供自己施用而犯前項之罪，且情節輕微者，處1年以上7年以下
有期徒刑，得併科新臺幣1百萬元以下罰金。
前三項之未遂犯罰之。
附表：
編號 品名 數量 備註  一 大麻植株 1株 重量77公克 法務部調查局濫用藥物實驗室中華民國109年11月19日調科壹字第10923018520號鑑定書；鑑定結果：送驗枯枝檢品1包（原編號1），不予檢驗  二 大麻植株 1株 重量20公克 法務部調查局濫用藥物實驗室中華民國109年11月19日調科壹字第10923018520號鑑定書；鑑定結果：送驗植株檢品4株（原編號2至5）經檢驗均含第二級第24項毒品大麻成分  三 大麻植株 1株 重量42.5公克 法務部調查局濫用藥物實驗室中華民國109年11月19日調科壹字第10923018520號鑑定書；鑑定結果：送驗植株檢品4株（原編號2至5）經檢驗均含第二級第24項毒品大麻成分  四 大麻植株 1株 重量77.5克 法務部調查局濫用藥物實驗室中華民國109年11月19日調科壹字第10923018520號鑑定書；鑑定結果：送驗植株檢品4株（原編號2至5）經檢驗均含第二級第24項毒品大麻成分  五 大麻植株 1株 重量35.5公克 法務部調查局濫用藥物實驗室中華民國109年11月19日調科壹字第10923018520號鑑定書；鑑定結果：送驗植株檢品4株（原編號2至5）經檢驗均含第二級第24項毒品大麻成分  六 大麻（大麻半成品） 1 罐 重量178.4公克 法務部調查局濫用藥物實驗室中華民國109年11月19日調科壹字第10923018550號鑑定書；鑑定結果：送驗煙草檢品2罐、煙草檢品2包及煙草檢品2盒經檢驗均含第二級第24項毒品大麻成分  七 大麻（大麻半成品） 1 罐 重量62公克 法務部調查局濫用藥物實驗室中華民國109年11月19日調科壹字第10923018550號鑑定書；鑑定結果：送驗煙草檢品2罐、煙草檢品2包及煙草檢品2盒經檢驗均含第二級第24項毒品大麻成分  八 大麻（大麻半成品） 1 包 重量2.5 公克 法務部調查局濫用藥物實驗室中華民國109年11月19日調科壹字第10923018550號鑑定書；鑑定結果：送驗煙草檢品2罐、煙草檢品2包及煙草檢品2盒經檢驗均含第二級第24項毒品大麻成分  九 大麻植物莖 1 包 重量8.1 公克 法務部調查局濫用藥物實驗室中華民國109年11月19日調科壹字第10923018550號鑑定書；鑑定結果：送驗煙草檢品2罐、煙草檢品2包及煙草檢品2盒經檢驗均含第二級第24項毒品大麻成分  十 大麻（大麻半成品） 1盒 重量25.3公克 法務部調查局濫用藥物實驗室中華民國109年11月19日調科壹字第10923018550號鑑定書；鑑定結果：送驗煙草檢品2罐、煙草檢品2包及煙草檢品2盒經檢驗均含第二級第24項毒品大麻成分 十一 大麻（大麻半成品） 1盒 重量114.3公克 法務部調查局濫用藥物實驗室中華民國109年11月19日調科壹字第10923018550號鑑定書；鑑定結果：送驗煙草檢品2罐、煙草檢品2包及煙草檢品2盒經檢驗均含第二級第24項毒品大麻成分 十二 大麻（大麻花成品） 1 包 重量18.1公克 法務部調查局濫用藥物實驗室中華民國109年11月19日調科壹字第10923018530號鑑定書；鑑定結果：送驗煙草檢品1包經檢驗含第二級第24項毒品大麻成分，淨重17.40公克（驗餘淨重17.28公克，空包裝重1.13公克） 十三 電子磅秤  1個 非供犯罪所用 十四 除濕器  2支 供犯罪所用 十五 照明燈  1組 供犯罪所用 十六 濕溫度計  1個 供犯罪所用 十七 PH值檢測器（含 降酸劑）  1支 供犯罪所用 十八 營養劑  3個 供犯罪所用 十九 培養海綿  2包 供犯罪所用 二十 肥料  1箱 供犯罪所用 二一 灑水器  1個 供犯罪所用 二二 風扇  1個 供犯罪所用 二三 培養土  1包 供犯罪所用 二四 肥料  1盒 供犯罪所用 二五 隨身碟  1支 非供犯罪所用 二六 吸食器  1支 非供犯罪所用 二七 研磨器  1個 非供犯罪所用 二八 烤箱  1台 非供犯罪所用 二九 植物生長篷  1組 供犯罪所用 三十 二氧化碳鋼瓶  4支 供犯罪所用 三一 Apple手機  1支 非供犯罪所用